【裁判字號】    95,簡,253
【裁判日期】    950831
【裁判案由】    漁業法
【裁判全文】
臺北高等行政法院判決
                                       95年度簡字第253號
原      告  甲○○
送達代收人  乙○○
被      告  臺北縣政府
代  表  人  丙○○縣長）住同.
上列當事人間因漁業法事件，原告不服行政院農業委員會中華民
國95年3 月9 日農訴字第0940169866號訴願決定，提起行政訴訟
，本院判決如下：
    主  文
原告之訴駁回。
訴訟費用由原告負擔。
    事  實
一、事實概要：
    緣原告未經核准，擅自進入被告公告封溪護漁之三峽鎮區（大豹溪自湊合橋起上游）禁漁區內釣魚，案經當地
    警察局三峽分局插角派出所員警於94年11月7 日10時50分查
    獲，遂函移被告以其違反漁業法規定，裁處新台幣（下同）
    3萬元罰鍰。原告不服，乃經由被告向行政院農業委員會提
    起訴願，經遭訴願決定駁回，遂向本院提起行政訴訟。
二、兩造聲明（本件不經言詞辯論，聲明及陳述依兩造之書狀記
    載）：
  (一)原告聲明：訴願決定及原處分均撤銷。
  (二)被告聲明：
   1.駁回原告之訴。
   2.訴訟費用由原告負擔。
三、兩造之爭點：原告是否有違反漁業法第44條第4 款之規定，
    而應依同法第65條第5 款處罰？
  (一)原告主張之理由：
   1.政府立法應以人民為福祉，以維護人民權益為基礎。原告
     釣魚之處並非因放養保育類魚種而封溪，而是毫無目的地
     進行封溪，實施所謂「保育」之工作。溪流乃是大家共有
     ，並非當地居民所獨有，亦非政府單位所擁有，任意封溪
     本就法理不合；且烤肉等等對溪流生態影響大於釣魚行為
     ，但此皆為大眾一般的休閒權益行為，何以法規剝奪人民
     基本權益？
   2.原告為外地遊客，途中由友人搭載，並未看見「禁釣公告
     」。而筆錄中員警詢間原告途中是否見到任何公告？原告
     回答好像見到一些告示而已，而非回答見到「禁釣公告」
     。公告或牌誌在市區郊外皆屬很普遍之情形，若原告回答
     什麼都沒看見豈非撒謊？且告示於市區或郊外是隨處可見
     ，有誰會多看其內容？只是此一句回答，竟被員警扭曲而
     稱原告看見禁釣公告。若原告於公告明顯之處違反當地法
     規，原告願接受該裁罰，惟原告明明「不知」，竟被扭曲
     為「知道」。原告實不知該處不可釣魚，只是一般休閒，
     且原告當下已將魚放回於溪中。原告月入不穩，罰鍰3 萬
     元對原告而言相當於高官的3 、4 千萬。再者，就釣魚此
     種一般正常健康合法的行為，處以與酒駕、公共危險罪相
     同之罰鍰並不合理。
   3.原告釣魚之處為「中坑溪」，禁釣公告則是在「大豹溪」
     ，二處相距有一段距離，且中坑溪實無任何關於禁釣之訊
     息，且警察亦未告知其處不可垂釣，即逕開罰。原告於訴
     願程序曾附上當地皆無告示的照片，惟警政單位卻忽視不
     提，且該等照片不知去向，而原告於起訴狀所附上的照片
     乃是該處整條路段皆無告示之證據。又本件所適用之法規
     並非全國性法規如，交通罰責闖紅燈、酒駕等，全民應主
     動認知了解；而本件所適用之法規係地域性之局部法規，
     原告為外來遊客豈能得知？且公告不明如何處罰？又原告
     已主動認錯將魚放回溪中，強行裁罰似有不妥。又如某些
     路段標示為單行道禁止進入，但隔壁路段並無標示，卻以
     此開罰，不符合告發規定與程序。此外，該處未盡標示公
     告之義務，且台灣山水同源，以中央山脈為起源，各河流
     皆有關聯，是否在高雄釣魚者亦可以此法規一律查辦？
   4.原告因無知而觸及法規，但非惡意或蓄意釣魚，只是一時
     好玩，且原告已知錯，姑念原告因不知當地規定及初犯，
     網開一面。
  (二)被告主張之理由：
   1.台北縣三峽鎮「大豹溪護漁區段」係經被告於92年9 月17
     日北府農畜字第0920574286號公告，自92年11月1 日起至
     95年12月31日禁止以任何方式採捕水產動植物（含垂釣、
     撈蝦、徒手捕抓等），並於該封溪護漁區段設置告示牌、
     台北縣政府農業局網站亦提供該訊息供民眾瀏覽查閱。
   2.本件筆錄詳載原告答稱：「我有看禁釣的公告、告示牌，
     詳細內容我不知道」，而原告為具完全行為能力之人，其
     係在自由意識情況下進行製作筆錄，可充分向警方陳述或
     訴願時完全主張，故無原告所稱誤導之嫌。
   3.按被告前開封溪公告事項一、禁漁範圍：大豹溪自湊合橋
     起上游（含支流五寮溪、水車寮溪、蚋仔溪、中坑溪及熊
     空溪）即有明訂「中坑溪」係屬範圍內。另被告派員實地
     勘查結果，三峽大豹溪至中坑溪封溪區段○路皆設有禁釣
     告示牌及公告。被告依漁業法第44條第4 款規定辦理實施
     封溪禁漁，該公告係經法律授權而訂，原告所指非全國性
     通用之法規係有所誤解。
    理  由
一、按漁業法第44條第4款規定：「主管機關為資源管理及漁業
    結構調整，得以公告規定下列事項，...4. 漁區、漁期之限
    制或禁止。」同法第65條第5款規定：「有下列情形之一者
    ，處新台幣3萬元以上15萬元以下罰鍰... 5.違反第44條第4
    款至第9款規定之一者」。又台北縣政府為資源管理及漁業
    結構調整，於92年9 月17日以北府農畜字第0920574286號函
    公告該縣三峽鎮區（大豹溪自湊合橋起上游），實
    施封溪禁漁保育措施，封溪時間自92年11月l日起至95年12
    月31日止，嚴禁以任何方式採捕水產動物，亦有公告影本在
    卷足據。
二、原告未經核准，擅自進入被告公告封溪護漁之三峽鎮區禁漁區內釣魚，案經當地警察局三峽分局插角派出所員
    警於94年11月7日10時50分查獲，此為原告所不爭，並有台
    北縣警察局三峽分局94年11月9日北縣警狹保字第094003017
    7號移送函、調查筆錄暨現場違規照片等附卷可稽，堪信為
    真實。原告雖主張其並非當地人，不知該處為封溪護漁區，
    該處由入口處開始並未看見告示，原告不知該處不可釣魚，
    且原告當下已將魚放回於溪中。原告月入不穩，罰鍰3萬元
    對原告而言過高。原告釣魚之處為「中坑溪」，禁釣公告則
    是在「大豹溪」，二處相距有一段距離，且中坑溪實無任何
    關於禁釣之訊息，且警察亦未告知其處不可垂釣，即逕開罰
    。原告已主動認錯將魚放回溪中，強行裁罰似有不妥等等。
三、經查，被告前開封溪護漁公告除將相關資訊置於該府網站農
    業局首頁「生活休閒」之「自然保育」-「台北縣境內封溪
    護漁區段暨禁止事項」中供大眾查閱，並已於該區段○○○
    ○道路、出入口、橋樑等明顯位置設有告示牌，有被告提出
    之三峽大豹溪至中坑溪封溪區段○路所設禁釣告示牌及公告
    在卷可憑。原告於警訊調查筆錄中坦承「我有看到禁釣的公
    告、告示牌，詳細內容我不知道」等語，原告嗣後改稱並未
    看見告示，不知該處不可釣魚一節，並非可採。又被告依漁
    業法第44條第4款規定辦理實施封溪禁漁，該公告係經法律
    授權而訂，於法自屬有據。原告指溪流是大家共有，並非當
    地居民所獨有，亦非政府單位所擁有，任意封溪本就法理不
    合，釣魚為大眾一般的休閒權益行為，何以法規剝奪人民基
    本權益，顯係誤解法律。另被告前開封溪公告事項一、禁漁
    範圍：大豹溪自湊合橋起上游（含支流五寮溪、水車寮溪、
    蚋仔溪、中坑溪及熊空溪），亦明訂「中坑溪」係屬封溪禁
    漁範圍內。原告主張其釣魚之處為「中坑溪」，亦在前揭公
    告禁漁範圍內。
四、從而被告以原告未經核准，擅自進入被告公告封溪護漁之三
    峽鎮區禁漁區內釣魚，違反漁業法第44條第4 款，
    而依同法第65條第5 款規定，處罰鍰3 萬元罰鍰，已屬法定
    最低金額，於法並無不當。尚不能以原告月入不穩，即謂處
    罰過重。訴願決定予以維持，亦屬妥適。原告主張前詞，請
    求撤銷訴願決定及原處分，為無理由，應予駁回。
五、本件訴訟標的金額未逾20萬元，為適用簡易程序事件，本判
    決爰不經言詞辯論為之，併此敘明。
據上論結，本件原告之訴為無理由，爰依行政訴訟法第233條、
第98條第3項前段，判決如主文。
中    華    民    國    95    年     8    月   31     日
                              第三庭法  官  陳國成
上為正本係照原本作成。
本件以訴訟事件所涉及之法律見解具有原則性者為限，始得於本
判決送達後20日內向本院提出上訴狀並表明上訴理由，如已於本
判決宣示後送達前提起上訴者，應於判決送達後20日內補具上訴
理由（均按他造人數附繕本），且經最高行政法院許可後方得上
訴。
中    華    民    國    95    年     9    月    6     日
                                    書記官  王英傑


司法院資訊處製作；財團法人民間司法改革基金會備份。
